【裁判字號】    95,訴,222
【裁判日期】    950714
【裁判案由】    違反槍砲彈藥刀械管制條例等
【裁判全文】
臺灣臺北地方法院刑事判決               95年度訴字第222號
公  訴  人  臺灣臺北地方法院檢察署檢察官
被      告  丁○○
                    （另案執行中）
指定辯護人  甲○公設辯護人林盛煌
上列被告因違反槍砲彈藥刀械管制條例等案件，經檢察官提起公
訴（94年度偵字第23697號），甲○判決如下：
    主  文
丁○○未經許可，寄藏獵槍，累犯，處有期徒刑參年陸月，併科
罰金新臺幣壹拾陸萬元，罰金如易服勞役，以新臺幣壹仟元折算
壹日，扣案之獵槍貳枝（槍枝管制編號：0000000000
、0000000000號）均沒收；又竊盜，累犯，處有期徒
刑參月；又意圖為自己不法之所有，以強暴至使不能抗拒，而取
他人之物，累犯，處有期徒刑陸年。應執行有期徒刑玖年陸月，
併科罰金新臺幣壹拾陸萬元，罰金如易服勞役，以新臺幣壹仟元
折算壹日，扣案之獵槍貳枝（槍枝管制編號：00000000
00、0000000000號）均沒收。
    事  實
一、丁○○前因竊盜案件，經甲○89年度易字第1408號、92年度
    易字第768號分別判處有期徒刑8月、10月確定，並分別於民
    國91年1月4日、94年2月7日執行完畢。詎猶不知悔改，明知
    獵槍係槍砲彈藥刀械管制條例第4條第1項第1 款所列管之槍
    砲，非經主管機關許可不得寄藏，竟於91年間某日在臺北縣
    烏來鄉某處，自姓名、年籍不詳綽號原住民發音為「淑」之
    原住民成年男子所交付具有殺傷力之獵槍2 枝（槍枝管制編
    號分別為：0000000000、0000000000）及不具殺傷力之獵槍
    1 枝（槍枝管制編號：0000000000），即未經許可，基於寄
    藏槍砲之犯意而置放於自己所有位於臺北市○○區○○路7
    之8號之住處。嗣於94年10月26日下午8時許，丁○○酒後見
    乙○○所騎乘之車牌號碼YKM-961 號重型機車，停放在臺北
    縣永和市○○街193巷2弄12號前，竟意圖為自己不法之所有
    以供代步之用，即以自己所有之機車鑰匙開啟而竊取之。得
    手逃逸後，復於同日下午8 時30分許，騎乘上開機車行經臺
    北縣永和市○○路7 巷口處時，因行車之細故與丙○○發生
    爭執時，丁○○另基於不法所有之意圖，以上開竊得之機車
    擋住丙○○所駕駛之車牌號碼BY-6321 號自用小客車後，即
    以腳猛踢該自用小客車之車窗玻璃，並徒手用力拉扯丙○○
    頭髮、襯衫，而拉下丙○○一戳頭髮及扯掉襯衫扣子後，將
    丙○○從車內拉出車外，丙○○趁隙掙脫而逃離車輛附近，
    丁○○即趁丙○○不能抗拒之情況下，強將該自小客車據為
    己有而駕駛離去。嗣經警調閱監視錄影帶，循線而查獲，並
    在其上開住處扣得土造獵槍3枝，始查悉上情。
二、案經臺北縣政府警察局永和分局報告臺灣臺北地方法院檢察
    署檢察官偵查起訴。
    理  由
一、上揭事實，業據被告丁○○於警詢、偵訊及甲○審理時均坦
    承不諱；而其所供稱竊取上開機車之情節，核與證人即被害
    人乙○○於警詢時證述之情節相符；其所稱以強暴方式至使
    被害人丙○○不能抗拒而駕駛上開自用小客車離去之情節，
    核與證人即被害人丙○○於警詢及甲○審理時證述之情節均
    相符，並據被害人丙○○於甲○審理時提出診斷證明書1 紙
    在卷可證；此外，復有臺北縣政府警察局永和分局扣押物品
    目錄表及扣案獵槍2 枝可稽。又上開為警查扣之獵槍，經送
    請內政部警政署刑事警察局鑑驗結果，認定槍枝管制編號分
    別為0000000000、0000000000之槍枝2 枝，均係：「認係由
    具擊發機構之木質槍身與土造金屬槍管組合而成之土造長槍
    ，以打擊槍管側邊導火孔之底火引爆槍管內火藥為發射動力
    ，機械性能良好，認具殺傷力」等情，亦有該局94年12月22
    日刑鑑字第09401767356號槍彈鑑定書1紙在卷可憑。綜此，
    由上開證人證詞、扣案槍枝與相關書證，足認被告之自白核
    與事實相符。是本件事證明確，被告犯行堪以認定，應予依
    法論科。
二、公訴意旨雖認被告上開持有扣案獵槍之行為，係未經許可而
    製造獵槍，而辯護人辯護意旨亦認被告將被害人丙○○之上
    開小客車據為己有而駕駛離去之行為，並未足以壓抑被害人
    之意思而至使不能抗拒之程度，則被告所為究係恐嚇取財抑
    或強盜，即非無研求之餘地等語。惟查：
  (一)按被告或共犯之自白，不得作為有罪判決之唯一證據，仍應
    調查其他必要之證據，以察其是否與事實相符，刑事訴訟法
    第156條第2項定有明文。本件公訴意旨指被告涉有製造獵槍
    之犯行，無非以被告在警詢、偵訊時之供述作為唯一證據，
    而被告於甲○審理時則堅詞否認犯行，辯稱：伊沒有在91年
    間製造槍枝，這3枝槍是1位住在烏來之原住民，已經死亡名
    字原住民發音叫「淑（台語發音）」，他在91年間給我的，
    伊拿這三支槍做為裝飾，因為伊也不會使用等情，顯見被告
    前後供述已有不一。而扣案獵槍只能認定被告有持有、寄藏
    獵槍之犯行，尚不得據此即作為被告有製造獵槍之佐證。又
    獵槍構造固屬簡陋，惟無一定之特殊技能，仍無能力製造獵
    槍，本件被告既非原住民，亦無類似槍砲前科，能否論以製
    造獵槍之犯行，即非無疑。況承辦員警於搜索被告家中時，
    亦未發現任何製造獵槍之工具或書籍，則揆諸前揭規定所示
    ，自不能因被告在警詢、偵訊時之自白，即謂被告有製造獵
    槍之犯行。是應認被告上開所為，僅該當未經許可寄藏獵槍
    之犯行。
  (二)按以威嚇方法使人交付財物之強盜罪，與恐嚇罪之區別，係
    以對於被害人施用威嚇程度為標準。如其程度足以抑壓被害
    人之意思自由，至使不能抵抗而為財物之交付者，即屬強盜
    罪。否則，被害人之交付財物與否，儘有自由斟酌之餘地者
    ，即應成立恐嚇罪（最高法院30年上字第668 號判例意旨可
    資參照）。本件證人即被害人丙○○於甲○審理時，已結證
    稱：「（問：你後來有無阻止被告？）（證人答：我當時掙
    脫被告，逃都來不及了那裡敢阻止他，我如果阻止他一定被
    他打得鼻青臉腫。）（問：你剛說：『我當時掙脫被告，逃
    都來不及了那裡敢阻止他，我如果阻止他一定被他打得鼻青
    臉腫。』你當時是不敢抗拒或不能抗拒被告？）（答：我認
    為當時已經不能抗拒被告，因為被告非常暴力，身材也非常
    粗壯。）」（見甲○卷第48-50 頁），顯見被害人丙○○當
    時之自由意思已受到壓制，才讓被告將該小客車據為己有而
    駕車離去，則揆諸前揭判例意旨所示，應認被告所為係該當
    強盜罪而非恐嚇取財罪。
三、按槍砲彈藥刀械管制條例第4 條所列之槍砲、彈藥，依同條
    例第5 條規定，非經中央主管機關許可，不得製造、販賣、
    運輸、轉讓、出租、出借、持有、寄藏或陳列。再按槍砲彈
    藥刀械管制條例第7條第4項、第11條第2 項（註：均為舊法
    ）係將「持有」與「寄藏」為分別之處罰規定，則單純之「
    持有」，固不包括「寄藏」，但「寄藏」之受人委託代為保
    管，其保管之本身所為之「持有」，既係「寄藏」之當然結
    果，法律上自宜僅就「寄藏」行為為包括之評價，不應另就
    「持有」予以論罪（最高法院74年台上字第3400號判例意旨
    可資參照）。核被告上開所為，分別係違反槍砲彈藥刀械管
    制條例第8條第4項之未經許可寄藏獵槍罪、刑法第320條第1
    項之竊盜罪及第328條第1項之強盜罪。被告在同一時間、地
    點以一行為寄藏2 枝獵槍，係一行為觸犯數罪名，為想像競
    合犯，應依刑法第55條之規定，從一重處斷。又被告所犯上
    開三罪間，犯意各別，行為殊異，應予分論併罰。
四、查被告行為後，刑法業於94年2月2日修正公布，95年7月1日
    起施行，其中與本件有關部分之第2條、第47條、第42條第2
    項均業已修正。按「行為後法律有變更者，適用行為時之法
    律，但行為後之法律有利於行為人者，適用最有利於行為人
    之法律」，修正後刑法第2條第1項定有明文。此條規定係規
    範行為後法律變更所生新舊法律比較適用之準據法，本身尚
    無新舊法比較之問題，於新法施行後，應一律適用新法第2
    條第1 項之規定，為「從舊從輕」之比較，先予敘明。再按
    本次法律變更，比較時應就罪刑有關之共犯、未遂犯、想像
    競合犯、牽連犯、連續犯、結合犯，以及累犯加重、自首減
    輕暨其他法定加減原因（如身分加減）與加減例等一切情形
    ，綜其全部罪刑之結果而為比較（最高法院95年5 月23日95
    年度第8 次刑庭會議決議參照）。茲就本件新舊法比較結果
    說明如下：
  (一)關於被告累犯之問題，修正前刑法第47條規定「受有期徒刑
    之執行完畢，或受無期徒或有期徒刑一部之執行而赦免後，
    五年以內再犯有期徒刑以上之罪者，為累犯，加重本刑至二
    分之一」，而修正後之刑法第47條第1 項則規定「受徒刑之
    執行完畢，或一部之執行而赦免後，五年以內故意再犯有期
    徒刑以上之罪者，為累犯，加重本刑至二分之一」，本件被
    告所犯三罪均係故意犯罪，則比較新舊法之結果，新法對於
    被告並無不利。
  (二)關於被告易服勞役之折算標準，修正前刑法第42條第2 項前
    段規定：「易服勞役以一元以上三元以下折算一日。但勞役
    期間不得逾六個月」，而被告行為時之易服勞役折算標準，
    依95年5月17日修正公布前罰金罰鍰提高標準條例第2條前段
    規定，就其原定數額提高為100倍折算1日，則本件被告行為
    時之易服勞役折算標準，應以銀元300元即新台幣900元折算
    1日。惟修正後之刑法第42條第3項前段規定：「易服勞役以
    新台幣一千元、二千元或三千元折算一日。但勞役期間不得
    逾六個月」。茲比較新舊法之結果，新法較有利於被告。
  (三)綜此，依整體比較之結果，以新法對於被告較為有利，爰依
    修正後刑法第2條第1項後段之規定，適用裁判時之新法處斷
    。
五、查被告有事實欄所載之前科，此有臺灣高等法院被告全國前
    案紀錄表在卷可稽，其於5 年以內再犯有期徒刑以上刑之本
    罪，為累犯，應依修正後刑法第47條規定加重其刑。爰審酌
    ：(一)被告係國中肄業之學歷，行為時無業，智識程度非高；
    (二)被告係為供擺設使用，始持有上開獵槍，且持有時間非短
    ，以及係在酒後始為竊取他人機車及強盜犯行之犯罪動機及
    手段；(三)被告值此槍彈氾濫之際，未經許可持有獵槍，所為
    對社會治安潛藏高度危險，惡性非輕，惟尚未有其他實害行
    為，以及以暴力方式強盜他人，造成被害人丙○○受有傷害
    之危害程度；(四)被告於警詢、偵訊及甲○審理時均能坦承犯
    行，顯有悔意之犯後態度等一切情狀，分別量處如主文所示
    之刑，並就罰金部分諭知易服勞役之折算標準，以及就宣告
    刑部分定其應執行刑，以示懲戒。扣案之獵槍2 枝（槍枝管
    制編號：0000000000、0000000000號），均係屬違禁物，爰
    依刑法第38條第1項第1款規定宣告沒收。至所扣案另支獵槍
    （槍枝管制編號：0000000000），經送鑑驗認並無殺傷力，
    即非違禁物，依法尚不得沒收，併此敘明。
據上論斷，應依刑事訴訟法第299條第1項前段，槍砲彈藥刀械管
制條例第8條第4項，刑法第2條第1項前段、第11條前段、第320
條第1項、第328條第1項、第55條、第47條、第42條第3項、第38
條第1項第1款，判決如主文。
本案經檢察官李傳侯到庭執行職務。
中    華    民    國    95    年    7     月    14    日
                  刑事第六庭  審判長法  官  周占春
                                    法  官  林晏如
                                    法  官  林孟皇
上正本證明與原本無異。
如不服本判決，應於判決送達後10日內向甲○提出上訴狀（應抄
附繕本）。告訴人或被害人如對於本判決不服者，應具備理由請
求檢察官上訴，其上訴期間之計算係以檢察官收受判決正本之日
期為準。
                                    書記官  宋德華
中    華    民    國    95    年    7     月    14    日
附錄本案論罪科刑法條全文：
槍砲彈藥刀械管制條例第8條
未經許可，製造、販賣或運輸鋼筆槍、瓦斯槍、麻醉槍、獵槍、
空氣槍或第四條第一項第一款所定其他可發射金屬或子彈具有殺
傷力之各式槍砲者，處無期徒刑或五年以上有期徒刑，併科新臺
幣一千萬元以下罰金。
未經許可，轉讓、出租或出借前項所列槍枝者，處五年以上有期
徒刑，併科新臺幣1千萬元以下罰金。
意圖供自己或他人犯罪之用，而犯前二項之罪者，處無期徒刑或
七年以上有期徒刑，併科新臺幣一千萬元以下罰金。
未經許可，持有、寄藏或意圖販賣而陳列第一項所列槍枝者，處
三年以上十年以下有期徒刑，併科新臺幣七百萬元以下罰金。
第一項至第三項之未遂犯罰之。
中華民國刑法第320條（普通竊盜罪、竊佔罪）
意圖為自己或第三人不法之所有，而竊取他人之動產者，為竊盜
罪，處三年以下有期徒刑、拘役或三百元以下罰金。
意圖為自己或第三人不法之利益，而竊佔他人之不動產者，依前
項之規定處斷。
前二項之未遂犯罰之。
中華民國刑法第328條（普通強盜罪）
意圖為自己或第三人不法之所有，以強暴、脅迫、藥劑、催眠術
或他法，至使不能抗拒，而取他人之物或使其交付者，為強盜罪
，處五年以上有期徒刑。
以前項方法得財產上不法之利益或使第三人得之者，亦同。
犯強盜罪因而致人於死者，處死刑、無期徒刑或十年以上有期徒
刑；致重傷者，處無期徒刑或七年以上有期徒刑。
第一項及第二項之未遂犯罰之。
預備犯強盜罪者，處一年以下有期徒刑、拘役或三千元以下罰金
。


司法院資訊處製作；財團法人民間司法改革基金會備份。
